臺灣臺北地方法院民事裁定
110年度消債更字第252號
聲  請  人  
即  債務人  陳雪蓉  

代  理  人  許文哲律師（法扶律師）   
相  對  人  
即  債權人  台北富邦商業銀行股份有限公司

法定代理人  程耀輝  


相  對  人  
即  債權人  台新國際商業銀行股份有限公司

法定代理人  尚瑞強  



代  理  人  張靖淳  
相  對  人  
即  債權人  中國信託商業銀行股份有限公司
                      設臺北市○○區○○○路0000000000000000000號
法定代理人  利明献  



相  對  人  
即  債權人  滙誠第一資產管理股份有限公司

法定代理人  莊仲沼  


相  對  人  
即  債權人  滙誠第二資產管理股份有限公司

法定代理人  莊仲沼  


上列當事人因消費者債務清理事件聲請更生，本院裁定如下：
    主  文
債務人陳雪蓉自中華民國一百一十年十二月十三日上午十一時起
開始更生程序。
命司法事務官進行本件更生程序。
    理  由
一、按債務人不能清償債務或有不能清償之虞者，得依本條例所
    定更生或清算程序，清理其債務；債務人對於金融機構負債
    務者，在聲請更生或清算前，應向最大債權金融機構請求協
    商債務清償方案，或向其住、居所地之法院或鄉、鎮、市、
    區調解委員會聲請債務清理之調解，消費者債務清理條例（
    下稱消債條例）第3條、第151條第1項分別定有明文。揆諸
    消債條例之立法目的，乃在於使陷於經濟上困境之消費者，
    得分別情形利用更生或清算程序清理債務，藉以妥適調整債
    務人與債權人及其他利害關係人之權利義務關係，保障債權
    人之公平受償，並謀求消費者經濟生活之更生機會，從而健
    全社會經濟發展（消債條例第1條參照）。準此，債務人若
    有不能清償債務或有不能清償債務之虞，且客觀上並無濫用
    更生或清算程序之情事，自應使其藉由消費者債務清理條例
    所定程序以清理債務。次按法院開始更生程序之裁定，應載
    明其年、月、日、時，並即時發生效力；法院開始更生或清
    算程序後，得命司法事務官進行更生或清算程序，必要時得
    選任律師、會計師或其他適當之自然人或法人1人為監督人
    或管理人，消債條例第45條第1項、第16條第1項亦有明定。
二、本件債務人主張：其積欠債權人債務共計新臺幣（下同）53
    萬4,000元，因無力清償，於消債條例施行後，曾向本院對
    債權人申請債務前置調解，惟債務人無法負擔債權人提出之
    清償條件，是調解不成立，故債務人顯有不能清償債務情事
    ，爰依法聲請更生等語。
三、經查：
  ㈠債務人以其有不能清償債務情事，於民國110年1月19日向本
    院聲請消債條例前置調解，經本院以110年度北司消債調字
    第119號聲請調解事件受理在案，惟雙方無法達成協議，於1
    10年4月23日調解不成立，有調解不成立證明書在卷可參（
    見北司消債調卷第117頁），是本院自應綜合其目前全部收
    支及財產狀況，評估是否已達不能維持最低生活條件，而有
    「不能清償債務或有不能清償之虞」之情形。
  ㈡債務人主張其任職於財團法人天帝教，109年間收入合計12萬
    7,112元、110年1月至7月間收入合計6萬5,020元（平均每月
    1萬112元，計算式：（12萬7,112元＋6萬5,020元）÷19月＝1
    萬112元，元以下四捨五入），另領有敬老津貼每月3,772元
    、租屋補助每月5,000元等情，並提出110年7月30日陳報狀
    、勞工保險被保險人投保資料表、107及108年度財政部臺北
    國稅局綜合所得稅各類所得資料清單、收入證明切結書、在
    職證明書、各類所得扣繳暨免扣繳憑單、薪資明細、郵局存
    摺明細等件附卷可稽（見北司消債調卷第27頁至第44頁、本
    院卷第75至第87頁）。是本院認應以債務人每月所得1萬8,8
    84元（計算式：1萬112元＋3,772元+5,000元＝1萬112元），
    作為計算債務人償債能力之依據。至於聲請人於108年間自
    新益美亞洲公司、109年間自愛怡特公司及互動在限公司領
    取之執行所得、108年自富邦人壽領取之保險理賠及109年10
    月自臺北市政府所領取之單筆敬老金，審以上開收入皆屬一
    次性之領取，未具持續性，自不應列入聲請人固定收入範圍
    。
  ㈢按債務人聲請更生或清算時所提財產及收入狀況說明書，其
    表明每月必要支出之數額，與本條例第64條之2第1項、第2
    項規定之認定標準相符者，毋庸記載原因、種類及提出證明
    文件；債務人必要生活費用，以最近一年衛生福利部或直轄
    市政府所公告當地區每人每月最低生活費1.2倍定之。消費
    者債務清理條例施行細則第21條之1第3項、消債條例第64條
    之2第1項。查債務人主張其目前每月支出個人生活必要費用
    2萬1,201元等情，則就債務人主張個人生活必要支出2萬1,2
    01元部分，合於衛生福利部公告臺北市110年度最低生活費
    標準1萬7,668元之1.2倍，是債務人主張其個人生活必要支
    出2萬1,201元部分，足堪採信。
  ㈣準此，債務人每月生活必要支出為21,201元，而債務人目前
    每月收入1萬8,884元扣除生活必要支出後，已無餘額可供支
    配，更遑論償還債權人台北富邦商業銀行股份有限公司等5
    名債權人債務合計165萬5,166元，此有財團法人金融聯合徵
    信中心查詢當事人綜合信用報告回覆書及債權人債權陳報狀
    附卷可稽（見調解卷第19頁至第23頁、第65頁、第67頁、第
    83頁、第93頁、第99頁），堪認債務人之經濟狀況已有不能
    清償債務情狀。此外，債務人陳報主張其名下雖有車牌號碼
    0000-00號汽車1台，然該車於93年出廠，係女兒交往之友人
    翁哲豪以債務人名義購買，登記於債務人名下，實際為翁哲
    豪使用，嗣後債務人查知該車之車牌業經註銷，另債務人名
    下除郵局存款182元外，無其他財產，有全國財產稅總歸戶
    財產查詢清單、中華郵政客戶歷史交易清單附卷可稽（見本
    院卷第83至85頁、調解卷第25頁）。是本院審酌債務人之財
    產、信用、勞力及生活費用支出等狀況，堪認債務人客觀上
    經濟狀況已有不能清償債務之虞，而有藉助更生制度調整其
    與債權人間之權利義務關係而重建其經濟生活之必要。
四、綜上所述，債務人係一般消費者，其對已屆清償期之債務有
    不能清償之虞，且其無擔保或無優先權之債務未逾1,200萬
    元，復未經法院裁定開始清算程序或宣告破產，又查無消債
    條例第6條第3項、第8條或第46條各款所定駁回更生聲請之
    事由存在，則債務人聲請本件更生，即屬有據，爰裁定如主
    文，並命司法事務官進行本件更生程序。
五、至債務人於更生程序開始後，應另提出足以為債權人會議可
    決或經法院認為公允之更生方案以供採擇，俾免更生程序進
    行至依消債條例第61條規定應行清算之程度；而司法事務官
    於進行本件更生程序、協助債務人提出更生方案時，應依債
    務人之薪資變化、社會常情及現實環境衡量債務人之償債能
    力，並酌留其生活上應變所需費用，進而協助債務人擬定允
    當之更生方案，始符消債條例重建債務人經濟生活之立法目
    的，附此敘明。
六、依消債條例第11條第1項、第16條第1項、第45條，裁定如主
    文。
中　　華　　民　　國　　110 　年　　12  　月　　13  　日
                  民事第二庭  法　官  林怡君　　
以上正本係照原本作成。　　　　　　　　　　　 
本裁定不得抗告。
本裁定已於110年12月13日上午11時公告。
中　　華　　民　　國　　110 　年　　12　　月　　13　　日
                              書記官  陳俐妙